臺灣高等法院刑事裁定
111年度抗字第1141號
抗  告  人
即 受 刑人  莊偉德





上列抗告人即受刑人因聲請定其應執行刑案件（臺灣新北地方檢
察署111年度執聲字第977號），不服臺灣新北地方法院中華民國
111年6月30日裁定（111年度聲字第1521號），提起抗告，本院
裁定如下：
    主  文
抗告駁回。                                              
    理  由
一、原裁定意旨略以：抗告人即受刑人莊偉德（下稱受刑人）因
    犯施用毒品、肇事致人傷害逃逸、販賣第二級毒品未遂、轉
    讓禁藥及詐欺罪等案件，經臺灣桃園地方法院、本院、最高
    法院及原審法院先後判處如原審裁定附表（下稱原裁定附表
    ）所示之刑，均經確定在案，有本院被告前案紀錄表及各該
    判決書在卷可稽，受刑人具狀聲請合併定應執行刑，檢察官
    乃就如原裁定附表所示之罪聲請合併定其應執行之刑，於法
    相符，應予准許。爰考量受刑人所犯如原裁定附表編號1、2
    所示之罪，曾經定應執行刑有期徒刑10月確定，本件所定之
    執行刑即不得較上開已定應執行刑與其餘宣告刑之總和（即
    有期徒刑3年8月）為重，並審酌受刑人所犯數罪之犯罪情節
    (原裁定附表編號1為施用毒品、編號2為肇事致人傷害逃逸
    、編號3、4則為販賣第二級毒品未遂及轉讓禁藥、編號5為
    交付金融帳戶予詐欺集團使用)、所侵害之法益種類（編號1
    以戕害自身健康為主要侵害對象、編號2為侵害他人身體法
    益、編號3、4則為侵害社會法益、編號5為侵害他人之財產
    法益）、時間間隔（編號1、3、4、5之犯罪時間集中在民國
    108年11月、12月間、編號2之犯罪時間在109年3月）、罪質
    均相異等因素，暨參酌受刑人對於定刑表示無意見等情（見
    111年度執聲字第977號卷附定刑聲請切結書），定受刑人應
    執行刑為有期徒刑3年2月。
二、受刑人抗告意旨略以：受刑人不服原裁定，理由為法院定應
    執行刑應受外部界限及內部界限之限制，並符合比例原則、
    公平原則，不能只是數罪刑度的總和或實現應報觀念，尚須
    重教化功能，並對受刑人之行為責任再次檢視，以反應其人
    格特質及相關刑事政策，加諸過度刑罰，可能造成受刑人更
    生絕望，使刑罰淪為遏阻犯罪、教化社會大眾之工具，無助
    於受刑人社會復歸。參酌其他法院裁定均有定執行刑較原宣
    告刑總和大幅減少之案例，黃榮聖著作提出數罪併罰原則上
    可設計為宣告刑乘以0.67而得出一具體之整體型「數罪併罰
    刑模式」之構想，其具體方式為則最重宣告刑，加上次重宣
    告刑乘以0.7，得出具體執行之刑云云。
三、按數罪併罰，分別宣告多數有期徒刑者，於各刑中之最長期
    以上，各刑合併之刑期以下，定其刑期，但不得逾30年，刑
    法第51條第5 款定有明文。乃因刑罰之科處，應以行為人之
    責任為基礎，考量人之生命有限，刑罰對被告造成之痛苦程
    度，係以刑度增加而生加乘效果，而非等比方式增加，如以
    實質累加方式執行，刑責恐將偏重過苛，不符現代刑事政策
    及刑罰之社會功能，故透過定應執行刑程序，採限制加重原
    則，授權法官綜合斟酌被告犯罪行為之不法與罪責程度、各
    罪彼此間之關聯性（例如數罪犯罪時間、空間、各行為所侵
    害法益之專屬性或同一性、數罪對法益侵害之加重效應等）
    、數罪所反應被告人格特性與傾向、對被告施以矯正之必要
    性等，妥適裁量最終具體應實現之刑罰，以符罪責相當之要
    求（最高法院109年度台抗字第1985號裁定意旨參照）。次
    按數罪併罰之定應執行之刑，係出於刑罰經濟與責罰相當之
    考量，並非予以犯罪行為人或受刑人不當之利益，為一種特
    別的量刑過程，倘法院於審酌個案具體情節，裁量定應執行
    之刑時，並未違背刑法第51條各款或刑事訴訟法第370條第3
    項等所定之方法或範圍（即法律之外部性界限），亦無明顯
    違背公平、比例原則或整體法律秩序之理念及法律規範之目
    的（即法律之內部性界限）者，即屬其裁量權合法行使之範
    疇，不得任意指為違法或不當（最高法院108年度台抗字第8
    9號裁定意旨參照）。
四、經查：
㈠、本件受刑人所犯如原裁定附表所示各罪，經法院先後判處如
    原裁定附表所示之刑，並先後確定在案，且各罪均在其中最
    早判決確定日（即編號1之109年6月16日）前所犯；又受刑
    人所犯各罪，如原裁定附表一編號1、5所示之罪為得易科罰
    金之罪，編號2、3、4所示之罪為不得易科罰金之罪（編號2
    、4得易服社會勞動），受刑人已具狀請求檢察官就前開編
    號1至5所示之罪向法院聲請併定應執行之刑，有定刑聲請切
    結書1紙可考，合於刑法第50條第1項前段、第50條第2項規
    定。原審法院因認檢察官聲請定應執行刑，於法並無不合，
    爰予准許，經核並無不合。
㈡、受刑人所犯各罪中，最長期之刑為有期徒刑2年4月，合計刑
    期為有期徒刑3年9月，參以原裁定附表一編號1至2所示之罪
    曾定應執行刑有期徒刑10月，原審法院審酌上開刑期，所定
    應執行刑3年2月係於此範圍內，經核並無逾越定應執行刑之
    外部界限與內部界限，尚無違法之情形。
㈢、受刑人所犯各罪分屬不同之犯罪類型（即施用毒品、肇事致
    人受傷逃逸、販賣毒品、轉讓禁藥、幫助詐欺取財），手段
    、罪質、侵害法益各不相同，各罪間關聯性低，於併合處罰
    時，其責任非難重複之程度較低，又所犯肇事致人受傷逃逸
    、販賣毒品及轉讓禁藥等數罪，均屬侵害身體、健康法益程
    度較重之罪，行為不法及罪責程度較高，且數罪之累加反應
    出被告漠視他人法益之人格特性與傾向，過短之自由刑無法
    達到矯正之效，自有施以相當期間刑期予以矯正之必要性。
    故原審法院審酌受刑人所犯數罪之犯罪情節、所侵害之法益
    種類、時間間隔、罪質均相異等因素，暨參酌受刑人對於定
    刑表示無意見等情（參111年度執聲字第977號卷附定刑聲請
    切結書），定受刑人應執行刑為有期徒刑3年2月，已屬適度
    縮短受刑人之刑期並兼顧罪責相當性，所定應執行刑並未逾
    越法律所規定之範圍，亦無明顯過重而違背比例原則或公平
    正義之情形，與刑罰經濟、刑法定應執行刑之恤刑考量等法
    律規範目的均無違背，核屬原審法院定刑職權之適法行使，
    並無量刑失當之情形。
五、綜上，原裁定係在量刑權之法律拘束性原則下所為之適法裁
    量，均已符合抗告意旨引用歷來法院實務揭示定應執行刑應
    遵守事項，無違法不當可言，抗告意旨所舉其他定執行刑案
    件，並未具體指出該等案件與本案有何相同或類似之處而應
    為相同處理，自無從於本案比附援引，至於所舉「定應執行
    刑計算公式」究如何得出，毫無根據，自無足採。本件抗告
    核無理由，應予駁回。
據上論斷，應依刑事訴訟法第412條，裁定如主文。　　

中　　華　　民　　國　　111 　年　　7 　　月　　29　　日
                  刑事第二十庭  審判長法　官  張紹省

                                      法　官  蕭世昌

                                      法　官  吳祚丞
以上正本證明與原本無異。
如不服本裁定，應於收受送達後五日內向本院提出抗告狀。
                                      書記官  楊宜蒨
中　　華　　民　　國　　111 　年　　8 　　月　　1 　　日